【裁判字號】    95,上更(一),619
【裁判日期】    951026
【裁判案由】    兒童及少年性交易防制條例
【裁判全文】
臺灣高等法院刑事判決             95年度上更(一)字第619號
上  訴  人
即  被  告  甲○○
指定辯護人  本院公設辯護人周君穎
上列上訴人因違反兒童及少年性交易防制條例案件，不服臺灣板
橋地方法院九十二年度少連訴字第一號，中華民國九十二年七月
十五日第一審判決（起訴案號：臺灣板橋地方法院檢察署九十一
年度偵緝字第一二九○號）提起上訴，判決後，經最高法院發回
更審，本院判決如下：
    主  文
原判決撤銷。
甲○○共同連續意圖營利而容留，使未滿十八歲之人為性交易，
處有期徒刑參年貳月，併科罰金新臺幣參萬元，罰金如易服勞役
，以新臺幣壹仟元折算壹日。
    事  實
一、甲○○明知真實姓名年籍不詳綽號「小馬」之成年男子係經
    營色情應召站，竟與年籍不詳綽號「小馬」之成年男子共同
    基於意圖營利而引誘、媒介、容留使未滿十八歲之女子與他
    人為性交易之概括犯意聯絡；而由綽號「小馬」引誘、媒介
    未滿十八歲之女子至臺北縣三重市○○街一一二巷四十七號
    六樓內，與男客為性交易之行為，甲○○則負責在現場整理
    及接待並向男客收取費用，二人共同引誘、媒介並容留女子
    在上址與男客為性交易。嗣於九十年九月十日，未滿十八歲
    之甲女（名字年藉資料均詳卷）至上址應徵，而由綽號「小
    馬」負責面試，並告以可媒介男客與之為性交之性交易行為
    ，每次性交易代價新台幣（下同）五千元或六千元不等，五
    、五分帳，甲女可得二千五百或三千元，餘則歸綽號「小馬
    」等人取得，引誘甲女從事性交易；甲女遂於是日（九十年
    九月十日）下午（十四時至十八時許）受綽號「小馬」之引
    誘及媒介，並容留在上開臺北縣三重市○○街一一二巷四十
    七號六樓內與男客為前開性交易行為共五次，甲○○等人則
    每次從中抽取金額以牟利。嗣於九十年九月十一日二十二時
    許，臺北市政府警察局萬華分局武昌街派出所員警在臺北市
    萬華區○○街三十四號三樓一加一賓館執行賓館巡查，而在
    該賓館三一０室查獲甲女，經甲女告知上情並帶同警方於九
    十年九月十二日三時三十分許，至臺北縣三重市○○街一一
    二巷四十七號六樓查獲甲○○，因而知悉上情。
二、案經台北市政府警察局萬華分局報請臺灣板橋地方法院檢察
    署檢察官偵查起訴。
    理  由
一、被告甲○○對其於上揭時間，在臺北縣三重市○○街一一二
    巷四十七號六樓為警查獲乙情，於原審坦承不諱，惟矢口否
    認有前開犯行，辯稱：其僅暫住那裏四天，沒有媒介甲女與
    男客從事性交易，也沒有拿錢給甲女，亦不認識小馬云云。
    經查：
(一)上揭被告與綽號「小馬」者共同引誘、媒介並容留女子甲女
    在上開臺北縣三重市○○街一一二巷四十七號六樓內與男客
    性交，每次收費五千元或六千元，五、五分帳，甲女每次可
    得二千五百元或三千元，餘則歸被告及綽號「小馬」等人取
    得，九十年九月十日當天甲女共接客五次，並於五次性交易
    完畢後由被告交付甲女從事性交易之代價共一萬一千元（原
    應為一萬三千元）之事實，業據證人甲女於警訊（見偵查卷
    第十五至十八頁）及原審調查時（見原審卷第六五頁至第六
    八頁）證述甚明，而本案係證人甲女帶同警方至上開處所而
    查獲被告乙節，亦經證人即查獲本案之臺北市政府警察局萬
    華分局武昌街派出所員警陳敬鏈到庭證述明確（見原審卷第
    五九頁），而綽號「小馬」確有在上開處所出入，亦有現場
    查獲之「小馬」名片（見偵查卷第二一頁）十一張可資佐證
    ，再衡以被告與甲女並無恩怨，為被告所供承，甲女應無誣
    陷被告之理，足見證人甲女指證情節，顯非空言，應可採信
    。
(二)證人甲女於本院前審指證：「……我是看到報紙廣告，打電
    話過去問，才與『小馬』約在三重市一家泡沫紅茶店，我在
    泡沫紅茶店與『小馬』講很久，他告訴我可以應召賺錢，『
    小馬』開車載我去集美街，叫我在那邊等客人，『小馬』是
    從一樓開門之後帶我到六樓，『小馬』打開六樓的門叫我自
    己進入房間，『小馬』讓我進去之後就走了，『小馬』沒有
    帶我進去房間，『小馬』要我自己進去房間，我有看到徐子
    申在另外一間房間裡面收他自己的東西。我進入房間的時候
    ，房間裡面沒有男客。九月十日整天我都在房間裡面等客人
    ，男客是在另外一間房間裡面，我是每次接客完之後，就（
    回）到自己的房間，如果有客人來，『小馬』就會打電話給
    我，我就再到男客的房間。後來是徐子申交錢給我，客人沒
    有給我錢。客人有沒有拿錢給徐子申我沒有看到，當天是最
    後徐子申才拿一萬多元給我……」、「徐子申交給我的錢應
     該是一萬一千元」等詞（見上訴卷第三十七頁、三十八頁
    ），並當庭由被告與甲女對質無誤，被告空言否認，殊不可
    採。又臺北縣三重市○○街一一二巷四十七號六樓係「小馬
    」經營應召站之地址，被告自承其暫住該址，且依上所述，
    其又參與該應召站之業務，則其與「小馬」之關係，當甚為
    密切，其所辯稱不認識「小馬」，殊違情理，毫無足取。
(三)女子甲女由外表觀之，很年輕乙節，已據證人即陳敬鏈到庭
    證述明確（見原審卷第五九頁），並有臺北市立廣慈博愛院
    九十二年五月十九日北市廣院婦字第０九二三０一六四四０
    ０號函所附之照片一幀附卷（附於證件存置袋內）可稽，而
    被告確有見過甲女，業據甲女於警訊及原審調查中（見原審
    卷第十五頁至第十八頁）陳述甚明。又按兒童及少年性交易
    防制條例之立法目的，旨在防制、消弭以兒童及少年為性交
    易對象之行為，而該條例第二十三條之規定之立法意旨在防
    制、消弭以兒童少年為性交易對象，祗以性交易對象之年齡
    事實上為未滿十八歲之少年及兒童為已足，不以行為人「明
    知」被害人係未滿十八歲之人為要件，方符上開條例之立法
    目的，以保護兒童及少年之身心健康（參酌最高法院八十六
    年度台上字第九二七、七０三０號判決要旨）；本件甲女係
    七十五年九月出生（真實姓名年籍詳卷），有其年籍資料在
    卷可參，是其於九十年九月間，係十四歲以上未滿十八歲之
    人，且其外形年輕，已如前述，被告既見過甲女，竟未加詳
    查，依上說明，被告縱不明知甲女之實際年齡，亦有不確定
    故意之認識，而難免其責，是辯護人所辯被告不知甲女係未
    滿十八歲之人云云，尚有誤會。
(四)至證人陳敬鏈固到庭證稱：甲女很年輕，但查獲當時因有化
    妝及打扮，故像十八、十九歲之人等語，惟證人甲女到庭證
    述：渠到小馬處應徵時並未化妝，僅是一般之打扮等語，則
    甲女應徵當時僅已滿十四歲，尚未滿十五歲，外形年輕，且
    未有特殊之裝扮，亦未化妝，顯與員警查獲時有化妝及打扮
    不同，且甲女經化妝及打扮後亦僅像十八歲左右之人，則於
    未化妝打扮下益可見其稚氣之外形，並有照片一幀可憑，而
    被告又見過甲女，竟未加以查驗，顯已有不確定故意，尚難
    以證人陳敬鏈上開證言而為有利於被告之認定。
(五)按共同正犯，在合同之意思內各自分擔犯罪行為之一部，相
    互利用他人之行為，以達其犯罪之目的者，即應對全部所發
    生之結果，共同負責，自無分別何部分係由何人下手之必要
    ，有最高法院二十七年上字第七五五號、二十八年上字第三
    一一０號判例可資參照。本件被告既知姓名年籍不詳綽號「
    小馬」者係經營引誘、媒介、容留女子之應召站，竟仍受該
    「小馬」之指示，負責在上開經營應召站之地址從事整理及
    接待並向男客收取費用之工作，並於九十年九月十日在上址
    ，於甲女與男客性交易完畢後，又付與甲女性交易之代價共
    一萬一千元（實際上應交付一萬三千元，但被告僅交付一萬
    一千元）均已如前述，足見被告與「小馬」間就本件之犯行
    有犯意之聯絡及行為之分擔甚明；是無論被告是否已取得薪
    資，其對共同正犯「小馬」所為之營利行為，亦應共同負責
    。
(六)證人甲女於原審雖證稱：「他（指被告）好像在那裡是打雜
    的」、「他應該是幫客人收錢，但我沒看到」各等語（見原
    審卷第六十六頁）。惟查被告確於現場從事接待男客之工作
    ，並於甲女與男客性交易後，交付甲女性交易代價一萬一千
    元，詳如上述，是甲女上開證言尚難採為被告有利之證據。
(七)綜上所述，被告所辯各節，核係事後卸責之詞，難以採信。
    本件事證明確，被告前開犯行洵堪認定，應依法論科。
二、按所謂「性交易」，依兒童及少年性交易防制條例第二條係
    指有對價之性交或猥褻行為。核被告與綽號「小馬」之成年
    男子等人共同意圖營利，引誘、媒介、容留未滿十八歲之人
    與不特定男客從事性交行為之所為，係犯兒童及少年性交易
    防制條例第二十三條第二項意圖營利引誘、媒介、容留使未
    滿十八歲之人為性交易之罪；其引誘、媒介、容留應包括的
    構成一罪，依情節較重之容留罪行部分處斷（司法院七十一
    年九月司法業務研究會第二期參照）。公訴人認被告此部分
    犯行並構成刑法第二百三十一條第一項罪名，惟按兒童及少
    年性交易防制條例第二十三條第二項之意圖營利引誘、容留
    、媒介、協助、或以他法，使未滿十八歲之人為性交易罪，
    為刑法第二百三十一條第一項所規定之意圖使男女與他人性
    交或猥褻之行為，而引誘、容留或媒介以營利罪之特別規定
    ，可參最高法院九十二年度台上字第二一七三號判決，二者
    並非想像競合關係，是被告之行為僅須論以兒童及少年性交
    易防制條例第二十三條第二項之罪，而無須再論以刑法第二
    百三十一條第一項之罪，附此敘明。被告與綽號「小馬」之
    成年男子等人間有犯意之聯絡及行為之分擔，均為共同正犯
    。又被告先後五次意圖營利，容留使未滿十八歲之人從事性
    交易行為，時間緊接，觸犯構成要件相同之罪名，顯係基於
    概括犯意而反覆為之，為連續犯，應依刑法第五十六條規定
    以一罪論處，並依法加重其刑。被告行為後，刑法業於94年
    2 月2日修正公布刪除，並於95年7月1日施行，新法業已刪
    除舊法第56條連續犯之規定，此刪除雖非犯罪構成要件之變
    更，但顯已影響行為人刑罰之法律效果，自屬法律有變更，
    依新法第2條第1項規定，比較新、舊法結果，仍應適用較有
    利於被告之行為時法律即舊法論以連續犯（最高法院95年第
    8 次刑事庭會議決議參照）。按行為後法律有變更者，適用
    行為時之法律。但行為後之法律有利於行為人者，適用最有
    利於行為人之法律，刑法第2條第1項定有明文。被告行為後
    ，刑法第33條第5款修正為主刑之種類：罰金新台幣一千元
    以上，以百元計算之，第67條修正為罰金加重者，其最高度
    及最低度同加重之。比較被告行為時刑法第33條第5款主刑
    之種類：罰金銀元一元以上。第68條罰金加重者，僅加重其
    最高度，就罰金之最低度及加重以適用舊法對於被告有利。
    被告行為時，刑法第42條第2項前段規定：「易服勞役以1元
    以上3元以下折算一日。」，又被告行為時之易服勞役折算
    標準，業據修正前罰金罰鍰提高標準條例第2條前段規定，
    就其原定數額提高為100倍折算1日，則被告行為時之易服勞
    役折算標準，應以銀元300元折算1日，即新台幣900元折算1
    日。惟95年7月1日修正公布施行之刑法第42條第3項前段規
    定：「易服勞役以新台幣一仟元、二仟元或三仟元折算一日
    。」比較修正前後之易服勞役折算標準，以修正後之規定，
    較有利於被告，則應依刑法第2條第1項後段規定，適用修正
    後之刑法第42條第3項前段規定，定其折算標準。
三、原審認被告罪證明確，予以論罪科刑，固非無見。惟原審未
    論及刑法於95年7月1日修正施行後，有關易服勞役折算標準
    之新舊法比較適用，自有不當。
四、被告上訴意旨略以：伊是借住在台北縣三重市○○街一一二
    巷四十七號六樓四天，伊不認識甲女，亦不是「馬伕」。那
    時伊正在找工作，待找到工作之後就搬出去云云，指摘原判
    決不當，雖無理由，惟原判決既有前揭不當之處而無可維持
    ，自應由本院將原判決予以撤銷改判，爰審酌被告為貪圖不
    法利益而為本件之犯行，危害社會善良風俗，及其犯罪之動
    機、目的、手段、犯罪之時間尚短暫，犯後未坦承犯行等一
    切情狀，量處如主文第二項所示之刑，就併科罰金部分並諭
    知易服勞役之折算標準，以示懲儆。
五、「小馬」名片十一張雖係於現場查扣，惟被告否認係供本件
    性交易所用，且依該名片之內容亦無法知悉係供性交易使用
    ，復無其他證據足以證明係供本件犯罪所用之物，亦非違禁
    物，爰不另行宣告沒收。
六、被告經合法傳喚，無正當之理由不到庭，爰不待其陳述，逕
    行判決。
據上論斷，應依刑事訴訟法第三百六十九條第一項前段、第三百
七十一條、第三百六十四條、第二百九十九條第一項前段，兒童
及少年性交易防制條例第二十三條第二項，刑法第十一條前段、
第二十八條、第五十六條 (修正前)、第四十二條第三項前段，
判決如主文。
本案經檢察官蔡薰慧到庭執行職務。
中    華    民    國    95    年    10    月    26    日
                  刑事第十二庭  審判長法  官  蔡永昌
                                      法  官  施俊堯
                                      法  官  張正亞
以上正本證明與原本無異。
如不服本判決，應於收受送達後十日內向本院提出上訴書狀，其
未敘述上訴之理由者並得於提起上訴後十日內向本院補提理由書
（均須按他造當事人之人數附繕本）。
                                      書記官  鄭信昱
中    華    民    國    95    年    10    月    26    日
附錄：本案論罪科刑法條全文
兒童及少年性交易防制條例第23條第2項
引誘、容留、媒介、協助或以他法，使未滿十八歲之人為性交易
者，處一年以上7年以下有期徒刑，得併科新臺幣3百萬元以下罰
金。以詐術犯之者，亦同。
意圖營利而犯前項之罪者，處 3 年以上 10 年以下有期徒刑，併
科新臺幣 5百萬元以下罰金。
媒介、收受、藏匿前二項被害人或使之隱避者，處 1 年以上 7
年以下有期徒刑，得併科新臺幣 3 百萬元以下罰金。
前項收受、藏匿行為之媒介者，亦同。
前四項之未遂犯罰之。

司法院資訊處製作；財團法人民間司法改革基金會備份。
